【裁判字號】    95,簡上,969
【裁判日期】    951228
【裁判案由】    詐欺
【裁判全文】
臺灣高雄地方法院刑事判決             95年度簡上字第969號
上  訴  人  臺灣高雄地方法院檢察署檢察官
被      告  丙○○
上列上訴人因被告詐欺案件，不服本院高雄簡易庭民國95年6 月
28日95年度簡字第4013號第一審判決（聲請簡易判決處刑案號：
95年度偵字第8504號）提起上訴，本院判決如下：
    主  文
上訴駁回。
丙○○緩刑參年，並應於民國九十八年十月十八日前，向被害人
乙○○支付新臺幣參拾伍萬元完畢。
    事  實
一、丙○○（原名：謝孟宏）與乙○○係朋友關係，緣丙○○積
    欠銀行汽車貸款無力償還，致其汽車遭銀行取走抵償債務，
    而丙○○為求取回其汽車使用，乃急欲償還銀行上開汽車貸
    款，竟於明知其無足夠清償能力之情形下，基於意圖為自己
    不法所有之犯意，於民國93年11月下旬某日，在高雄市西子
    灣地區，向乙○○謊稱其岳母生病需進行手術，亟需籌措手
    術費用，欲向乙○○借款，並保證日後會依約償還款項，致
    乙○○陷於錯誤，同意借款與其使用，且在丙○○之提議下
    ，由乙○○向臺新國際商業銀行（下稱臺新銀行）苓雅分行
    辦理信用貸款，待取得信用貸款後，再於93年12月21日，將
    新臺幣（下同）37萬元之款項，交付與丙○○使用。詎丙○
    ○於取得上開款項後，即未依約按時償還款項，乙○○始知
    受騙並查悉上情。
二、案經乙○○告訴臺灣高雄地方法院檢察署檢察官偵查後，聲
    請以簡易判決處刑。
    理  由
壹、對於證據能力之意見
一、按被告以外之人於審判外之言詞或書面陳述，除法律有規定
    者外，不得作為證據，刑事訴訟法第159 條第1 項定有明文
    。又被告以外之人於審判外之陳述，雖不符前4 條之規定，
    而經當事人於審判程序同意作為證據，法院審酌該言詞陳述
    或書面陳述作成時之情況，認為適當者，亦得為證據。當事
    人、代理人或辯護人於法院調查證據時，知有第159 條第1
    項不得為證據之情形，而未於言詞辯論終結前聲明異議者，
    視為有前項之同意，刑事訴訟法第159 條之5 亦定有明文。
    本件告訴人乙○○於警詢中之陳述，為被告以外之人於審判
    外之言詞陳述，而公訴人及被告丙○○，就上開言詞陳述未
    於本院審理過程中聲明異議，本院並審酌前開言詞陳述作成
    時之情況正常，且與本案相關之待證事實具有關連性，認適
    當作為證據，依前開刑事訴訟法第159 條之5 之規定，認上
    開陳述具有證據能力。
二、次按，被告以外之人於偵查中向檢察官所為之陳述，除顯有
    不可信之情況者外，得為證據，刑事訴訟法第159 條之1 第
    2 項定有明文，本件告訴人於檢察官偵查中所為之證述內容
    ，業經其具結擔保其證詞之真實性，且經本院提示後，被告
    及公訴人對其證據能力不爭執，是並無顯有不可信之情況，
    且與本案相關之待證事實具有關連性，自應具有證據能力。
三、另按，除顯有不可信之情況外，公務員職務上製作之紀錄文
    書、證明文書，得為證據，刑事訴訟法第159 條之4 第1 款
    定有明文。本件卷附之財政部高雄市國稅局財產歸屬資料清
    單、93年度綜合所得稅各類所得資料清單，係公務員職務上
    製作之證明文書，且經本院提示後，公訴人及被告對其證據
    能力不爭執，是無顯不可信之情況，並與本案相關之待證事
    實具有關連性，依上開規定，應具有證據能力。
四、卷附信用貸款申請書、信用貸款借據暨約定書、存摺、保管
    條，其性質雖均為文書，然係告訴人向臺新銀行辦理信用貸
    款、被告向告訴人借款等過程中所產生之資料，是均屬物證
    而非供述證據，且與本案相關之待證事實具有關連性，應具
    有證據能力。
貳、實體方面
一、前揭犯罪事實，業據被告於本院審理中坦承不諱，核與告訴
    人於警詢及偵訊中所述情節相符（見警卷第1 至3 頁、偵卷
    第46至48頁），並有告訴人向臺新銀行苓雅分行借款之信用
    貸款申請書、信用貸款借據暨約定書、存摺影本（見本院卷
    第8 至12頁）、被告簽具之保管條（見本院卷第17頁）、財
    政部高雄市國稅局關於被告之財產歸屬資料清單、93年度綜
    合所得稅各類所得資料清單（見本院卷第25、26頁）在卷可
    稽，則被告前開自白顯與事實相符，堪以採信。本件事證明
    確，被告前揭犯行，洵堪認定。
二、論罪科刑部分：
(一)、按行為後法律有變更者，適用行為時之法律。但行為後之法
    律有利於行為人者，適用最有利於行為人之法律，刑法第2
    條第1 項定有明文。查被告行為後，刑法業於95年7 月1 日
    修正公布施行，而修正後之刑法第33條第5 款規定「罰金：
    新臺幣1000元以上，以百元計算之」，與修正前之刑法第33
    條第5 款規定「罰金：1 元以上」相較，刑法分則中關於有
    罰金刑之規定者，在修法前最低度之法定刑係銀元1 元即新
    臺幣3 元（至罰金罰鍰提高標準條例第1 條，係關於最高度
    刑提高之規定，尚與最低度刑無關），而在修法後則係新臺
    幣1000元，比較修正前後之規定，修正後之規定較不利於行
    為人，是若行為人所犯罪行之法定刑有罰金刑者，即應依刑
    法第2 條第1 項前段規定，依行為人行為時即修正前之規定
    處斷（至亦於95年7 月1 日施行之刑法施行法第1 條之1 之
    規定，僅係規範如何將刑法分則罰金刑之單位由「銀元」轉
    換為「新臺幣元」，未就各該分則之實際內涵加以變更，尚
    不生新舊法比較之問題）。本件被告所犯刑法第339 條第1
    項之罪，其法定刑中有罰金刑，揆諸上開說明，自應適用修
    正前之規定處斷。另按，本件被告犯罪時之刑法第41條第1
    項前段規定：「犯最重本刑為5 年以下有期徒刑以下之刑之
    罪，而受6 個月以下有期徒刑或拘役之宣告，因身體、教育
    、職業、家庭之關係或其他正當事由，執行顯有困難者，得
    以1 元以上3 元以下折算一日，易科罰金」，又被告行為時
    之易科罰金折算標準，修正前之罰金罰鍰提高標準條例第2
    條（現已刪除）規定，就其原定數額提高為100 倍折算1 日
    ，則本件被告行為時之易科罰金折算標準，應以銀元100 元
    以上300 元以下折算1 日，經換算為新臺幣後，應以新臺幣
    300 元以上900 元以下折算1 日。惟95年7 月1 日修正公布
    施行之刑法第41條第1 項前段則規定：「犯最重本刑為5 年
    以下有期徒刑以下之刑之罪，而受6 個月以下有期徒刑或拘
    役之宣告者，得以新臺幣1000元、2000元或3000元折算1 日
    ，易科罰金」，比較修正前後之易科罰金折算標準，修正後
    之規定較不利於被告，是若被告經宣告得易科罰金之刑，應
    依被告行為時即修正前之規定，定其易科罰金之折算標準。
(二)、核被告所為，係犯修正前刑法第339 條第1 項之詐欺取財罪
    。原審因而適用修正前刑法第339 條第1 項、第41條第1 項
    前段、罰金罰鍰提高標準條第1 條前段、修正前罰金罰鍰提
    高標準條例第2 條之規定，並審酌被告雖未有犯罪前科紀錄
    ，惟利用告訴人之善心，以上開方式詐騙告訴人，致告訴人
    交付高達37萬元之金額，所侵害之法益非輕，且於原審審理
    時，未能與告訴人達成和解、賠償告訴人損失，其犯罪惡性
    及造成損害均非輕微等一切情狀，量處有期徒刑6 月，並諭
    知易科罰金之折算標準，經核原判決認事用法，均無不合，
    量刑亦屬妥適，檢察官循告訴人之請求，以原審量刑過輕為
    由，指摘原判決不當，提起上訴，為無理由，應予駁回。另
    原判決雖未及比較前開刑法修正前、後之適用，然上訴本院
    後，經比較新舊法，行為後之法律並非較有利於行為人，仍
    應依刑法第2 條第1 項前段之規定，適用行為時法，則原判
    決適用行為時法即無不當，自不構成撤銷事由，併此敘明。
(三)、末查，被告素行良好，前未曾犯罪受有期徒刑以上刑之宣告
    ，有本院被告院內索引卡紀錄表、臺灣高等法院被告前案紀
    錄表在卷可按，且犯後坦承所有犯行，而於本院審理中顯露
    悔意，並於原審判決後，已與告訴人成立和解並給付部分和
    解金額，有和解書附卷可稽，其僅因一時失慮，致觸犯本件
    犯行，信其經此刑之宣告後，應知警惕而無再犯之虞，因認
    暫不執行其刑為當，爰依修正後刑法第74條第1 項第1 款之
    規定（最高法院95年刑事庭第8 次會議決議參照），予以宣
    告緩刑3 年，以啟自新，並參酌被告與告訴人前開和解內容
    ，同時依刑法第74條第2 項第3 款規定，命被告應於98年10
    月18日前，向告訴人支付35萬元完畢，如被告拒不履行，依
    刑法第75條之1 第1 項第4 款之規定，得為撤銷緩刑宣告之
    事由，附此敘明。
據上論斷，應依刑事訴訟法第455 條之1 第3 項、第368 條，刑
法第74條第1 項第1 款、第2 項第3 款，判決如主文。
本案經檢察官甲○○到庭執行職務。
中    華    民    國    95    年    12    月    28    日
                  刑事第五庭    審判長法  官 李嘉興
                                      法  官 張金柱
                                      法  官 陳君杰
以上正本證明與原本無異。
不得上訴。
中    華    民    國    95    年    12    月    28    日
                                      書記官 陳昱良
附錄本判決論罪科刑法條全文：
刑法第339 條第1 項
意圖為自己或第三人不法之所有，以詐術使人將本人或第三人之
物交付者，處5 年以下有期徒刑、拘役或科或併科1000元以下罰
金。


司法院資訊處製作；財團法人民間司法改革基金會備份。
